臺灣高等法院刑事裁定
108年度抗字第2130號
抗  告  人
即  受刑人  丁永在  



上列抗告人即受刑人因聲請撤銷緩刑案件，不服臺灣新北地方法
院中華民國108年11月21日裁定（108年度撤緩字第274號），提
起抗告，本院裁定如下：
    主  文
抗告駁回。
    理  由
一、原裁定意旨略以：
    抗告人即受刑人甲○○（下稱抗告人）因犯妨害性自主案件，
    經原審法院以108 年度侵簡字第1 號判決判處有期徒刑6月
    ，緩刑2年，並應向告訴人支付新臺幣（下同）5萬元，自民
    國108 年3 月起於每月10日前分期給付1 萬元，至全部清償
    為止，如有一期不給付視為全部到期，並加計違約金10萬元
    ，於同年4月2日確定後移送執行；嗣臺灣新北地方檢察署（
    下稱新北地檢署）檢察官於108 年5 月14日通知抗告人須於
    108年9月15日前提出支付告訴人賠償金之證明，惟告訴人於
    同年10月24日具狀陳報抗告人未依緩刑條件履行，抗告人於
    檢察官訊問時亦供稱：伊尚未賠償完畢，告訴人向法院聲請
    強制執行，從108年5月間起強制扣薪5,501 元，但伊於108
    年10月遭公司開除，無法繼續扣薪，伊現在只能按月匯款5,
    501元等語，顯見抗告人自始無意遵期履行前揭判決所定緩
    刑負擔內容，致使告訴人需另行聲請法院對抗告人財產強制
    執行，影響告訴人權益甚鉅，足認抗告人違反緩刑負擔之情
    節應屬重大，原確定判決宣告之緩刑已難收預期效果，而有
    執行刑罰之必要，爰依刑法第75 條之1第1項第4款規定，撤
    銷抗告人緩刑之宣告等語。
二、抗告意旨略以：抗告人育有4名幼女，配偶因罹患心臟疾病
    無法工作，伊每月月薪僅3萬元，生活困苦，仍勉力支付賠
    償金33,005元，並非故意不履行賠償，況其於緩刑期間，均
    依規定向觀護人報到、生活作息正常，並無違規情事；當初
    告訴人要求賠償5萬元，卻約定違約金高達10萬元，不符合
    比例原則，倘因此撤銷緩刑宣告，其家人生活將陷於困頓，
    請法院再給抗告人1次機會云云。  
三、按「受緩刑之宣告而有下列情形之一，足認原宣告之緩刑難
    收其預期效果，而有執行刑罰之必要者，得撤銷其宣告：一
    、緩刑前因故意犯他罪，而在緩刑期內受6月以下有期徒刑
    、拘役或罰金之宣告確定者。二、緩刑期內因故意犯他罪，
    而在緩刑期內受6月以下有期徒刑、拘役或罰金之宣告確定
    者。三、緩刑期內因過失更犯罪，而在緩刑期內受有期徒刑
    之宣告確定者。四、違反第74條第2項第1款至第8款所定負
    擔情節重大者」，刑法第75條之1第1項定有明文。又緩刑宣
    告之撤銷，有「應撤銷」與「得撤銷」緩刑之事由，前者，
    於其符合刑法第75條規定之要件者，法院即應撤銷其緩刑宣
    告，無裁量之餘地；後者，緩刑之宣告是否撤銷，除須符合
    刑法第75條之1第1項各款所定之原因外，並採裁量撤銷主義
    ，特於第1項規定實質要件為「足認原宣告之緩刑難收其預
    期效果，而有執行刑罰之必要」，賦予法院撤銷與否之裁量
    權限。另考諸刑法第75條之1之增訂理由，所謂「情節重大
    」，係指受刑人顯有履行負擔之可能而隱匿或處分其財產、
    故意不履行、無正當事由拒絕履行或顯有逃匿之虞等情事而
    言，亦即應從受刑人是否自始真心願意接受緩刑所附帶之條
    件、於緩刑期間是否已誠摯盡力履行條件、是否有生活或經
    濟上突發狀況致無履行負擔之可能、抑或有履行可能卻故意
    不履行、無正當事由拒絕履行或顯有逃避履行之虞等節，依
    比例原則加以衡量。且該條採裁量撤銷主義，賦與法院裁量
    撤銷與否之權限，特於第1項規定實質要件為「足認原宣告
    之緩刑難收其預期效果，而有執行刑罰之必要」，供作審認
    之標準。亦即，縱受刑人有違反刑法第74條第2項第1款至第
    8款所定之負擔，法官仍應依職權本於合目的性之裁量，妥
    適審酌受刑人於緩刑期間內違反上開負擔之情節是否重大，
    是否已難收其預期之效果，而確有執行刑罰之必要等情，斷
    非受刑人一有違反負擔之行為，即應當然撤銷該緩刑之宣告
    ，此與刑法第75條所定，若符合該條第1項2款情形之一者，
    毋庸審酌其他要件，法院即應逕予撤銷緩刑宣告之情形，迥
    然有別。
四、經查：
（一）抗告人前因犯強制猥褻罪，經原審法院以108 年侵簡字第
      1號判決判處有期徒刑6月，如易科罰金，以1,000元折算1
      日，緩刑2 年，緩刑期間付保護管束，並應依附表所示內
      容履行賠償義務（即抗告人願給付告訴人5萬元，自108年
      3月起於每月10日前分期給付1萬元，至全部清償為止。如
      有1期不履行視為全部到期，並加計違約金10萬元）。該
      判決於108年4月2日確定，緩刑期間自108年4月2日起至11
      0年4月1日止等情，有該簡易判決及本院被告前案紀錄表
      在卷可查。
（二）又抗告人受前開緩刑宣告後，本即應履行如附表所示緩刑
      條件，自108年3月10日起，按月給付1萬元予告訴人，至5
      萬元全數清償為止，惟抗告人並未依原審108年度侵簡字
      第1號判決附表之方式履行負擔，告訴人遂經由民事強制
      執行程序，由法院核發執行命令按月扣押抗告人薪資債權
      5,501元，告訴人始於108年5月3日、6月5日、7月4日、8
      月5日、9月5日各獲償5,501元（總金額27,505元），另於
      108年10月22日具狀請求檢察官聲請撤銷緩刑宣告，經檢
      察官傳喚抗告人到庭說明，其乃於108年11月5日匯款5,50
      0元至告訴人指定帳戶等事實，業據抗告人、告訴人於檢
      察官、本院訊問時陳述明確（見新北地檢署執行卷宗，本
      院卷第28頁至第29頁、第34頁），並有新北地檢署公務電
      話紀錄單、告訴人具狀聲請撤銷緩刑狀、永瘋商業銀行新
      臺幣匯款申請書、匯出匯款申請書、郵政跨行匯款申請書
      等在卷可稽，足認抗告人於前開緩刑負擔所定第1 期付款
      期限（108年3月），即未依約按月履行分期付款條件，迄
      108年11月5日始再給付5,500元予告訴人，期間均未主動
      與告訴人聯繫、商討，可見其顯未依約履行緩刑條件，確
      有違反緩刑宣告所定負擔之事實。
（三）經本院於108 年12月30日訊問抗告人為何不履行負擔之原
      因，其供稱：有意願要履行，但因有4名小孩要扶養，配
      偶身體狀況不佳，希望法院給伊時間，伊可以向老闆借款
      ，1次給付告訴人15萬元等語（見本院卷第28頁至第30頁
      ），然經本院於109年2月10日再次訊問抗告人，其卻稱：
      伊老闆說要繳會錢，沒有錢可以借給伊，伊今日有帶1萬
      元，希望法院再給伊時間酬錢等語（見本院卷第34頁）。
      據此可知，抗告人或因個人家庭、工作性質，所得收入有
      限，但如有心誠意履行，既可於108年5月3日至9月5日按
      月給付告訴人5,501元，顯見其仍有依本院前開判決附表
      所定分期給付方式支付之經濟能力；尤以抗告人於本院10
      8 年12月30日訊問時，經評估個人資力與家庭經濟狀況，
      當庭允諾將於下次開庭時（109年2月10日）1次給付15萬
      元予告訴人，已如前述，倘其果真在意法院先前給予之緩
      刑寬典、真有履行緩刑所附條件之意，本應信守承諾，依
      約履行給付義務，縱事後發生困難，亦應主動與告訴人聯
      繫或徵求同意先行支付部分款項等方式解決問題，以示其
      誠意與展現負責任之態度，惟抗告人捨此不為，迄本院10
      9年2月10日訊問時，仍執「老闆說要利用1個星期幫其籌
      款」為由，拖延履行期限（見本院卷第34頁）、顯見其毫
      無珍惜告訴人之信任及法院之寬典，殊無履行緩刑
      負擔之懇切誠意，影響告訴人權益至鉅，足認其違反緩刑
      所附條件情節實屬重大，與緩刑制度係為促使惡性輕微、
      偶發犯或初犯之被告改過自新之目的不符，前開緩刑宣告
      已難收預期效果，而有執行刑罰之必要，揆諸前揭敘明，
      原審依法撤銷其前所受緩刑之宣告，其裁量符合目的性，
      核無違法或不當之處。
（四）至抗告意旨以原確定判決附表所定履行條件，違約金高達
      10萬元，不符比例原則等語。然抗告人在上開確定判決後
      ，既未提起上訴，顯見其業已評估個人資力，同意該判決
      緩刑宣告所定負擔，其於受緩刑宣告之利益後，本應信守
      承諾履行，卻僅為前述之部分給付，一再拖延而未確實依
      約履行，復未見抗告人有何積極謀求履行原確定判決附表
      所定應支付告訴人損害賠償等情事，顯見抗告人無正當理
      由拒絕遵守原確定判決命其應按月給付告訴人損害賠償之
      負擔，法紀觀念淺薄，尚難期待其經此科刑之教訓後已知
      警惕，並能恪遵相關法令規定而無再犯之虞，堪認原宣告
      之緩刑已難收其預期效果，而有執行刑罰之必要。至抗告
      人於本院訊問時一再表示有還款誠意及悔悟之心、礙於經
      濟因素無法履行云云，縱或屬實，仍無法解免前述抗告人
      確有撤銷緩刑執行刑罰之必要性，亦核與上開緩刑宣告應
      否撤銷之法律上判斷無涉，尚不足為有利於抗告人之論據
      ，特予說明。
六、綜上所述，原審認抗告人違反刑法第75條之1 第1 項第4款
    所定之撤銷緩刑之原因，而撤銷其所受緩刑之宣告，經核並
    無不合。抗告人仍執前詞提起抗告，指摘原裁定不當，為無
    理由，應予駁回。       
據上論斷，依刑事訴訟法第412條，裁定如主文。
中    華    民    國    109   年    2     月    18    日
                  刑事第十八庭  審判長法  官  吳炳桂
                                      法  官  黃紹紘
                                      法  官  何俏美
以上正本證明與原本無異。
不得再抗告。
                                      書記官  吳芝嘉
中    華    民    國    109   年    2     月    18    日

附表：原審108年度侵簡字第1號判決宣告緩刑所定負擔
應履行事項 被告甲○○願給付A女新臺幣（下同）伍萬元，自民國108年3月起於每月10日前分期給付壹萬元，至全部清償為止。如有一期不履行視為全部到期，並加計違約金壹拾萬元。上開款項應匯入原告指定之金融機構帳戶（臺灣銀行五股分行，帳號：000000000000，戶名：Ａ女）。